臺灣彰化地方法院刑事判決　　　　　　　　　　　　　九十一年度交訴字第六九號
　　公　訴　人　臺灣彰化地方法院檢察署檢察官
　　被　　　告　乙○○
　　選任辯護人　賈俊益律師
右列被告因過失致死案件，經檢察官提起公訴（九十一年度偵字第二０四二號），本
院判決如左：
    主      文
乙○○從事業務之人，因業務上之過失致人於死，處有期徒刑壹年陸月。
    事      實
一、乙○○係貨車司機，平日以駕駛貨車載運貨物為業，嗣於民國九十一年一月二十
    一日十三時四十分許，駕駛車牌號碼Ｍ四─八一四六號自小貨車，沿彰化縣永靖
    鄉○○路由南往北方向行駛，途經該路二七二號旁時，見劉德旺騎乘車牌號碼Ｙ
    ＨＶ─六二八號之機車行駛於同向車道右前方，速度較慢而欲超車，本應注意汽
    車欲超越同一車道之前車時，須先按鳴喇叭二單響或變換燈光一次，待前行車減
    速靠邊或以手勢或亮右方向燈表示允讓後，後行車始得超越，超越時應顯示左方
    向燈並於前車左側保持半公尺以上之間隔超過，行至安全距離後，再顯示右方向
    燈駛入原行路線，且汽車行駛時，駕駛人應注意車前狀況及兩車併行之間隔，並
    隨時採取必要之安全措施，以避免車禍之發生，且依當時情形並無不能注意之情
    事，竟疏未注意，未於劉德旺所騎乘前揭機車左側保持半公尺以上之間隔而超車
    ，致其所駕駛之自小貨車右後方擦碰劉德旺所騎乘機車之左手把，劉德旺因此人
    車倒地，受有顱內出血之傷害，經送往童綜合醫院急救後，仍於同年月二十六日
    下午四時五十分許不治死亡。
二、案經彰化縣警察局員林分局報請臺灣彰化地方法院檢察署檢察官相驗後偵查起訴
    。
    理      由
一、訊據被告乙○○對於前揭時、地駕駛車牌號碼Ｍ四─八一四六號自小貨車超越前
    行被害人劉德旺所騎乘機車之事實，固坦承不諱，惟矢口否認有何過失犯行，辯
    稱：我當時的車速並不快，也不知道車禍如何發生云云。經查，右開犯罪事實業
    據證人即現場處理員警張貴昌於本院證述：「（你是如何知道有這件車禍？）是
    民眾報案，值班警員通知我去處理。（提示案件紀錄表，是否為甲○○報案的？
    ）是的，她當時有留在現場。（如何得知肇事車輛？）是根據現場的證人告訴我
    ，附近的婦人（指證人丙○○）有提供給我廣告用紙，他是向我說Ｍ四或是Ｍ八
    ─八一四六，因為Ｍ八─八一四六是白色的自小客車。我針對這個婦人有做成訪
    談筆錄。」等語，另目擊證人甲○○於警訊時及偵審中證述：「（法官問當天的
    情形如何？）我是跟在肇事車輛後面，我可以確定車子外型是藍色的，非廂型車
    。至於車號我不清楚。（當時發生車禍的時候，為何沒有作進一步的動作？）當
    天因為那位伯伯倒下去，我不放心，所以才留下來照顧那位老伯。後來我在現場
    有攔下一部車，請他幫忙照顧老伯，我要去追肇事車輛，但是那位駕駛不肯。因
    為他怕我是肇事者，而牽涉到車禍案件。（是否看到肇事車輛的擦撞情形？）車
    子超車的時候，車子的後半部擦撞到機車的把手，導致機車不穩而倒下。（為何
    車身前半部沒有撞到而是後半部擦撞到呢？）因為老伯的機車是靠很右邊行駛，
    在超車的時候有個幅度，所以才會在後半部擦撞，當時肇事車輛也是靠右行駛，
    因為老伯的機車很慢才要超車。事發之後，可能肇事者也沒有發現已經肇事，所
    以他還是照原先前進的速度前進，車速大約只有四、五十公里。」等語。證人丙
    ○○於於警訊時及偵審中證述：「（肇事當天的情形如何？）當天我是站在外面
    ，我家就在路邊，當時我有聽到聲響所以向左看過去，當時我有看到一輛車經過
    我的眼前，車子是貨車，車子側面的部分是木板。我就隨手把車號抄下來。（提
    示肇事車輛照片，是否是當時所看到的車輛？）大致是這樣。」等語，並有證人
    丙○○於本件交通事故發生時，當場記載肇事車輛車牌號碼之廣告紙等附卷可資
    佐證（見九十一年度相字第六二號相驗卷宗第四四頁）。堪認肇事車輛應係被告
    所駕駛之車輛無誤。此外並有道路交通事故調查報告表、現場照片及車損照片二
    十七幀附卷可稽，且被害人確係因本件車禍死亡之事實，亦經臺灣彰化地方法院
    檢察署檢察官督同檢驗員相驗屬實，另有童綜合醫院病歷摘要、相驗筆錄、相驗
    屍體證明書、驗斷書可憑，被告駕車肇事致被害人死亡，應已明確。
二、按汽車行駛時，駕駛人應注意車前狀況及兩車併行之間隔，並隨時採取必要之安
    全措施；又汽車欲超越同一車道之前車時，須先按鳴喇叭二單響或變換燈光一次
    ，待前行車減速靠邊或以手勢或亮右方向燈表示允讓後，後行車始得超越，超越
    時應顯示左方向燈並於前車左側保持半公尺以上之間隔超過，行至安全距離後，
    再顯示右方向燈駛入原行路線，道路交通安全規則第九十四條第三項及第一百零
    一條第三、五款定有明文。被告考領有適當之駕駛執照，已經本院審核無訛及道
    路交通事故調查報告表載明，其當熟知上揭規定，另依附卷之道路交通事故調查
    報告表所載，本件肇事時間、地點之天候、路況皆良好，被告於肇事當時，亦無
    不能注意之情事，竟疏於注意，超車時未與前車保持安全間隔，而貿然超越前車
    ，致其所駕駛之自小貨車右後方擦碰劉德旺所騎乘機車之左手把，因而使被害人
    人車倒地，且使被害人受有顱內出血之傷害，並因傷重不治死亡，被告自有過失
    。又本件車禍經送臺灣省彰化縣區車輛行車事故鑑定委員會鑑定結果，亦同此認
    定，此有該委員會鑑定意見書及函一份附卷可稽（見九十一年度相字第六二號相
    驗卷宗第六九至七一頁）。再者被害人係因本件車禍致因顱內出血致死，故被告
    過失駕車肇事行為，與被害人死亡之結果間，具有相當因果關係。是事證明確，
    被告過失致人於死犯行，洵堪認定。
三、被告乙○○係貨車司機，平日以駕駛貨車載運貨物為業，為從事業務之人，核其
    所為，係犯刑法第二百七十六條第二項之業務過失致死罪。按行車未遵守交通規
    則而過失致人於死之行為，雖非如故意行為之惡性重大，但因被告行為過於怠忽
    ，驟然釀成此悲劇，死者已無從續行其人生，其家屬之精神、心理亦受嚴重創傷
    ，內心之悲痛、遺憾，經久無以平息、彌補，被告之罪責，誠不能視為輕微，爰
    審酌被告之過失程度、所生之危害、犯後態度等一切情狀，量處如主文所示之刑
    。
據上論斷，應依刑事訴訟法第二百九十九條第一項前段，刑法第二百七十六條第二項
，罰金罰鍰提高標準條例第一條前段，判決如主文。
本案經檢察官林依成到院執行職務。
中    華    民    國    九十一      年      六      月      二十七      日
                                臺灣彰化地方法院交通法庭
                                    法      官  李  水  源
右正本證明與原本無異。
如不服本判決，應於判決送達後十日內向本院提出上訴狀( 須附繕本 )。
告訴人或被害人對於判決如有不服具備理由請求檢察官上訴者，其上訴期間之計算係
以檢察官收受判決正本之日期為準。
                                    法院書記官  廖  建  興
中    華    民    國    九十一      年      七      月        一        日
附錄本案論罪科刑法條全文
刑法第二百七十六條
因過失致人於死者，處二年以下有期徒刑、拘役或二千元以下罰金。
從事業務之人，因業務上之過失犯前項之罪者，處五年以下有期徒刑或拘役，得併科
三千元以下罰金。
